最高法院刑事判決                              八十七年度台上字第三六三○號
    上  訴  人  甲○○
                乙○○
右上訴人等因妨害自由案件，不服台灣高等法院台中分院中華民國八十七年六月五日
第二審判決（八十七年度上訴字第四○三號，起訴案號：台灣台中地方法院檢察署八
十六年度偵字第七七三號），提起上訴，本院判決如左：
    主  文
原判決關於甲○○妨害自由及乙○○部分均撤銷，發回台灣高等法院台中分院。
    理  由
本件原判決認定上訴人甲○○與被害人羅秀英原為男女朋友關係，嗣因甲○○另與已
成年之人王雪嬿（真實姓名年籍不詳）交往，棄羅秀英於不顧。民國八十五年十二月
二十六日十九時許，甲○○、王雪嬿與上訴人乙○○至台中縣大里市○○路二十六巷
八號羅秀英服務之三明塑膠有限公司（以下簡稱三明公司）內欲裝載貨物，王雪嬿一
見羅秀英即基於傷害之故意，先出手毆打羅秀英，遭羅秀英反抗，甲○○見狀，即基
於與王雪嬿共同傷害之犯意聯絡，上前合力毆打羅秀英成傷（傷害部分已判決確定）
。並與乙○○三人另行起意，基於妨害自由之犯意聯絡，由甲○○在後推、乙○○在
車上拉之方式，三人共同強迫羅秀英上甲○○所駕駛車牌號碼ＨＳ－六六八號貨車，
載運羅秀英前往台中縣竹子坑加油站對面之墳場。在墳場時，甲○○另自行起意，以
如不聽話要將羅秀英分屍、棄屍等加害生命之事恐嚇羅秀英，致羅秀英心生畏懼（恐
嚇安全部分已判決確定）。僵持約三個小時後，甲○○、乙○○、王雪嬿等人始以貨
車載羅秀英至臺中市○○路佑仁醫院包紮後王雪嬿即先行離。甲○○、乙○○則趁北
上送貨之便強行將羅秀英載往北部，至翌日始返回台中，同日晚間方將羅秀英載至台
中市○○○路大蘋果幼兒園附近令其下車離去，南北往返而剝奪羅秀英之行動自由長
達約二十四小時等情，因認第一審論處上訴人等共同以其他非法方法剝奪人之行動自
由罪刑，為無不合，予以維持，駁回上訴人等在第二審之上訴，固非無見。
惟查：(一)判決不載理由者當然為違背法令，所謂判決不載理由，係指依法應記載於判
決理由內之事項不予記載，或記載不完備者而言。而有罪判決書，對於被告有利之證
據不採納者，應說明其理由，為刑事訴訟法第三百十條第二款所明定，故有罪判決書
對於被告有利之證據，如不加以採納，必須說明其不予採納之理由，否則即難謂非判
決不備理由之違法。被害人羅秀英於原審供稱：「從北部回來以後，他有再載腳踏車
，他說沒有錢加油，我到郵局領了五千元給他加油，再領保證金：：是先去載腳踏車
，約中午再到醫院」（見原審卷第七十九頁）；而原審訊以「妳是因氣憤或他打妳才
告他？」時，答稱「可能是氣憤」（見原審卷第五十四頁）；「他哄一哄，我們即北
上」等語（見原審卷第七十八頁）。所供如果均可採取，被害人既能自行至郵局提款
供甲○○加油，甲○○復與被害人第二次至醫院就醫，能否認被害人之行動自由已被
剝奪？且所謂「哄一哄，我們即北上」，似被害人經甲○○之說項後已同意北上。此
均對上訴人等有利之證據，原判決未予採取，並未敘明其不予採取之理由，自有判決
不備理由之違法。(二)被害人於原審訊問「第一審判決書所載犯罪事實對否？」時，答
稱：「對一半」等語（見原審卷第五十四頁）。所供如果無訛，則第一審法院之判決
，其認定之事實，有一半與事實不符。究竟該事實有如何之不符，原判決並未詳予調
查審酌，即維持第一審法院所為上訴人等此部有罪之判決，自嫌疏失。(三)原判決認定
上訴人等載被害人至竹子坑加油站對面墳場，僵持約三小時後，上訴人等始載被害人
致佑仁醫院就醫等情。但上訴人等於原審主張本件發生之時間為當日晚上七時許，幾
經折騰，出發前往醫院已是晚上八時多，加上從台中縣大里市三明公司至中清路佑仁
醫院需費時一小時餘之路程，而被害人就醫時間為晚上十時十分，則上訴人等在竹子
坑對面之加油站時間，僅約半小時而已。實情是否如此？原判決未詳予調查審酌，遽
行判決，難認已盡職權調查能事。上訴意旨執以指摘原判決不當，非無理由，應認有
發回更審之原因。
據上論結，應依刑事訴訟法第三百九十七條、第四百零一條，判決如主文。
中      華      民      國    八十七    年      十      月    二十九    日
                              最高法院刑事第十庭
                                  審判長法官  吳  雄  銘
                                        法官  池  啟  明
                                        法官  石  木  欽
                                        法官  王  憲  義
                                        法官  陳  世  雄
      右正本證明與原本無異
                                              書  記  官
中      華      民      國    八十七    年     十一     月    三十一    日
